ACORDAO-COMPLETO-2519368

ACÓRDÃO 1164/2022 ATA 5/2022 - PRIMEIRA CÂMARA

VISTOS, relatados e discutidos estes autos de Atos de Admissão submetidos à apreciação deste Tribunal para fins de registro, nos termos do inc. III do art. 71 da Constituição Federal de 1988, atos esses cadastrados e disponibilizados ao TCU por intermédio do Sistema e-Pessoal, na forma dos arts. 2º e 4º da Instrução Normativa TCU 78/2018,
ACORDAM os Ministros do Tribunal de Contas da União, reunidos em Sessão da 1ª Câmara, diante das razões expostas pelo Relator e com fundamento nos arts. 1º, inciso V, e 39, inciso II, ambos da Lei 8.443/92, c/c o art. 259, inciso II, do Regimento Interno, em:
9.1. considerar legais os atos constantes das peças 3, 5 e 6, relativos, respectivamente, às admissões de Camila Nunes Rodrigues Souto Maior (Ato nº 9412/2021) , Wellington da Silva Faustino (Ato nº 9422/2021) e Leandro Silva Teixeira (Ato nº 9423/2021) , autorizando-lhes os respectivos registros, nos termos do § 1º do art. 260 do Regimento Interno desta Corte de Contas;
9.2. destacar o ato constante da peça 4 (Ato nº 9416/2021) , relativo à admissão de Cristiano Mamede Barbosa, constituindo-se apartado;
9.3. já no âmbito do apartado referido no item precedente, realizar diligência junto à Eletrobrás Termonuclear S.A., a fim de que, em relação ao empregado Cristiano Mamede Barbosa (CPF XXX.200.257-XX) :
9.3.1. encaminhe cópia da declaração de não acumulação de cargos e empregos públicos firmada pelo interessado quando de sua contratação na Eletrobrás Termonuclear S.A.;
9.3.2. comprove que o empregado não acumula os cargos/empregos informados na Rais - Ano-base 2020 (peça nº 10) , os quais são inacumuláveis, por intermédio do envio de cópia das portarias de exoneração eventualmente existentes, ou pela formalização de opção por apenas um cargo/emprego, se confirmada a acumulação irregular;
9.4. determinar à Sefip que:
9.4.1. dê ciência desta deliberação ao órgão/entidade de origem e aos interessados; e
9.4.2. arquive os presentes autos, cumpridos os termos deste Acórdão.

Pessoal: Atos de Admissão da unidade emissora Eletrobrás Termonuclear S.A., enviados ao TCU pela unidade de controle interno CONTROLADORIA-GERAL DA UNIÃO para fins de análise e julgamento.

Primeira Câmara

Eletrobrás Termonuclear S.A.

3. Interessados: Camila Nunes Rodrigues Souto Maior, CPF XXX.599.037-XX; Cristiano Mamede Barbosa, CPF XXX.200.257-XX; Leandro Silva Teixeira, CPF XXX.273.117-XX; Wellington da Silva Faustino, CPF XXX.961.387-XX.

13.1. Ministros presentes: Walton Alencar Rodrigues (Presidente), Benjamin Zymler e Jorge Oliveira.
13.2. Ministro-Substituto convocado: Augusto Sherman Cavalcanti (Relator).

AUGUSTO SHERMAN

Cuidam os autos de Atos de Admissão submetidos à apreciação deste Tribunal para fins de registro, nos termos do inc. III do art. 71 da Constituição Federal de 1988, atos esses cadastrados e disponibilizados ao TCU por intermédio do Sistema e-Pessoal, na forma dos arts. 2º e 4º da Instrução Normativa TCU 78/2018.
2.	A unidade técnica, ao analisar os fundamentos legais do ato bem como as informações prestadas pelo órgão do controle interno, lavrou a instrução constante da peça 8, adiante parcialmente transcrita, com eventuais ajustes de forma:
"INTRODUÇÃO
1. Trata-se de atos de admissão, submetidos, para fins de registro, à apreciação do Tribunal de Contas da União (TCU) , de acordo com o art. 71, inciso III, da Constituição Federal.  Os atos foram cadastrados e disponibilizados ao TCU por intermédio do Sistema e-Pessoal, na forma do art. 2º e 4º da Instrução Normativa TCU 78/2018.
2. Os atos desse processo pertencem às seguintes unidades:
2.1. Unidade emissora: Eletrobrás Termonuclear S.A.
2.2. Unidade cadastradora: Eletrobrás Termonuclear S.A.
2.3. Subunidade cadastradora: GAP.A - Gerência de Administração de Pessoal.
EXAME TÉCNICO
Procedimentos aplicados
3. Os procedimentos para exame, apreciação e registro de atos de pessoal encontram-se estabelecidos na Instrução Normativa TCU 78/2018 e na Resolução TCU 206/2007. Essas normas dispõem que os atos de pessoal disponibilizados por meio do e-Pessoal devem ser submetidos previamente a críticas automatizadas, com base em parâmetros predefinidos.
4. As críticas das informações cadastradas na etapa de coleta do ato foram elaboradas e validadas levando-se em conta as peculiaridades de cada ato. Os itens verificados nessa etapa são inerentes a dados cadastrais, fundamentos legais, mapa de tempo, ficha financeira, assim como eventuais ocorrências de acumulação. Trata-se de verificações abrangentes, minuciosas e precisas e sem a necessidade de ação humana e, portanto, menos suscetível a falhas. As críticas aplicadas estão discriminadas no sistema, no Menu e-Pessoal, opção 'Crítica', que podem ser acessadas mediante concessão de perfil específico a servidores do TCU responsáveis pela análise.
5. Além das críticas automatizadas, há verificação humana adicional no caso de haver alertas do sistema ou informações não formatadas, como esclarecimentos do gestor ou do controle interno.  
6. As críticas também consideram os registros do Sistema Integrado de Administração de Recursos Humanos (Siape) . O Siape disponibiliza informações atualizadas sobre as parcelas que integram os proventos, diferentemente, portanto, do e-Pessoal, que informa as parcelas no momento do registro do ato. 
7. Essa confrontação com o Siape fornece uma visão atual e verdadeira da situação, o que permite descaracterizar irregularidades e inconsistências que, embora constantes do e-Pessoal, já foram corrigidas.
8. As verificações detectadas nos atos encontram-se discriminadas na aba de pendências de cada ato no sistema e-Pessoal, bem como nos espelhos dos atos contemplados por esta instrução.
Exame das Constatações
9. Ato: 9412/2021 - Interessado: CAMILA NUNES RODRIGUES SOUTO MAIOR - CPF: XXX.599.037-XX
9.1. Parecer do Controle Interno: considerar o ato Análise dispensada de acordo com o art. 14 da IN TCU 78-2018. Justificativa:  Análise dispensada de acordo com o art. 14 da IN TCU 78-2018
9.2. Por intermédio de análises realizadas por esta Unidade Técnica no presente ato, não se constatou irregularidade que obste a chancela pela legalidade.
9.3. Encaminhamento do ato:
9.3.1. Considerar LEGAL e conceder registro do ato de CAMILA NUNES RODRIGUES SOUTO MAIOR.
 
10. Ato: 9416/2021 - Interessado: CRISTIANO MAMEDE BARBOSA - CPF: XXX.200.257-XX
10.1. Parecer do Controle Interno: considerar o ato Análise dispensada de acordo com o art. 14 da IN TCU 78-2018. Justificativa:  Análise dispensada de acordo com o art. 14 da IN TCU 78-2018
10.2. Por intermédio de análises realizadas por esta Unidade Técnica no presente ato, não se constatou irregularidade que obste a chancela pela legalidade.
10.3. Encaminhamento do ato:
10.3.1. Considerar LEGAL e conceder registro do ato de CRISTIANO MAMEDE BARBOSA.
11. Ato: 9422/2021 - Interessado: WELLINGTON DA SILVA FAUSTINO - CPF: XXX.961.387-XX
11.1. Parecer do Controle Interno: considerar o ato Análise dispensada de acordo com o art. 14 da IN TCU 78-2018. Justificativa:  Análise dispensada de acordo com o art. 14 da IN TCU 78-2018
11.2. Por intermédio de análises realizadas por esta Unidade Técnica no presente ato, não se constatou irregularidade que obste a chancela pela legalidade.
11.3. Encaminhamento do ato: 
11.3.1. Considerar LEGAL e conceder registro do ato de WELLINGTON DA SILVA FAUSTINO.
12. Ato: 9423/2021 - Interessado: LEANDRO SILVA TEIXEIRA - CPF: XXX.273.117-XX
12.1. Parecer do Controle Interno: considerar o ato Análise dispensada de acordo com o art. 14 da IN TCU 78-2018. Justificativa:  Análise dispensada de acordo com o art. 14 da IN TCU 78-2018
12.2. Por intermédio de análises realizadas por esta Unidade Técnica no presente ato, não se constatou irregularidade que obste a chancela pela legalidade.
12.3. Encaminhamento do ato:
12.3.1. Considerar LEGAL e conceder registro do ato de LEANDRO SILVA TEIXEIRA.  
CONCLUSÃO
13. A abrangência e a profundidade das verificações levadas a efeito fundamentam convicção de que os atos 9416/2021, 9423/2021, 9412/2021 e 9422/2021 podem ser apreciados pela legalidade, em razão de não terem sido encontradas irregularidades nos atos, de acordo com o item Exame das Constatações desta instrução.
PROPOSTA DE ENCAMINHAMENTO
14. Ante o exposto, com fundamento no art. 71, inciso III, da Constituição Federal, no art. 1º, inciso V, e art. 39, incisos I e II, da Lei 8.443/1992, no art. 260 do Regimento Interno do Tribunal de Contas da União, propõe-se: 
14.1. Considerar LEGAIS e conceder o registro dos atos de CRISTIANO MAMEDE BARBOSA, LEANDRO SILVA TEIXEIRA, CAMILA NUNES RODRIGUES SOUTO MAIOR e WELLINGTON DA SILVA FAUSTINO."
3.	Em seu pronunciamento regimental (peça 11) , o Ministério Público junto a esta Casa, neste ato representado pela Procuradora-Geral Cristina Machado da Costa e Silva, manifestou divergência parcial em relação às conclusões e propostas da unidade técnica, nos seguintes termos:
"Esta representante do Ministério Público de Contas coloca-se de acordo com a proposta alvitrada pela Secretaria de Fiscalização de Integridade de Atos e Pagamentos de Pessoal e de Benefícios Sociais - Sefip, constante de peças nº s 8 e 9, pela legalidade e registro dos atos de admissão expedidos pela Eletrobrás Termonuclear S.A., exceto em relação ao empregado Cristiano Mamede Barbosa.
2. Pela pesquisa à Rais - Ano base 2020 (peça nº 10) , há indícios de que empregado Cristiano Mamede Barbosa detém vínculos públicos ativos na Secretaria de Estado de Administração Penitenciária do Rio de Janeiro (cargo de agente de segurança penitenciária) e na Companhia Municipal de Limpeza Urbana - Comlurb (emprego de vigilante) , além do emprego de especialista em segurança de área protegida na Eletrobrás Termonuclear S.A., o que contraria o artigo 37, inciso XVI, da Constituição Federal, visto que os cargos/empregos em questão não são acumuláveis.
3. Suscitamos que mesmo o eventual afastamento de um dos vínculos não elide a acumulação irregular de cargos e empregos públicos, como define a Súmula TCU nº 246, cujo teor reproduzimos:
'SÚMULA TCU 246: O fato de o servidor licenciar-se, sem vencimentos, do cargo público ou emprego que exerça em órgão ou entidade da administração direta ou indireta não o habilita a tomar posse em outro cargo ou emprego público, sem incidir no exercício cumulativo vedado pelo artigo 37 da Constituição Federal, pois que o instituto da acumulação de cargos se dirige à titularidade de cargos, empregos e funções públicas, e não apenas à percepção de vantagens pecuniárias'.
4. Por isso, em relação à admissão de peça nº 4, opinamos pela realização de diligência à Eletrobrás Termonuclear S.A. com o fito de que, em relação ao empregado Cristiano Mamede Barbosa (CPF XXX.200.257-XX) :
4.1. seja encaminhada cópia da declaração de não acumulação de cargos e empregos públicos firmada pelo interessado quando de sua contratação na Eletrobrás Termonuclear S.A., e
4.2. seja comprovado que o empregado não acumula os cargos/empregos informados na Rais - Ano base 2020 (peça nº 10) , os quais são inacumuláveis, por intermédio do envio de cópia das portarias de exoneração eventualmente existentes, ou pela formalização de opção por apenas um cargo/emprego, se confirmada a acumulação irregular."
É o Relatório.

não há.

Procuradora-Geral Cristina Machado da Costa e Silva.

PESSOAL. ATOS DE ADMISSÃO. LEGALIDADE DE TRÊS ATOS, COM AUTORIZAÇÃO PARA REGISTRO DAS RESPECTIVAS ADMISSÕES. CONSTITUIÇÃO DE APARTADO PARA A REALIZAÇÃO DE DILIGÊNCIA EM RELAÇÃO A UM ATO. CIÊNCIA.

ATOS DE ADMISSÃO (ADS)

Secretaria de Fiscalização de Integridade de Atos e Pagamentos de Pessoal e de Benefícios Sociais (Sefip).

Cuidam os autos de Atos de Admissão submetidos à apreciação deste Tribunal para fins de registro, nos termos do inc. III do art. 71 da Constituição Federal de 1988, atos esses cadastrados e disponibilizados ao TCU por intermédio do Sistema e-Pessoal, na forma dos arts. 2º e 4º da Instrução Normativa TCU 78/2018.
2.	Os atos de admissão de Camila Nunes Rodrigues Souto Maior (Ato nº 9412/2021, peça 3) , Wellington da Silva Faustino (Ato nº 9422/2021, peça 5) e Leandro Silva Teixeira (Ato nº 9423/2021, peça 6) encontram-se conformes aos normativos regentes e podem ser apreciados pela legalidade com o subsequente registro, nos termos sugeridos pela unidade instrutiva e ratificados pelo Parquet especializado.
3.	Contudo, com as devidas vênias ao posicionamento da Sefip, alinho-me ao entendimento do MP/TCU quanto à necessidade de prévia realização de diligência em relação ao ato constante da peça 4 (Ato nº 9416/2021) , relativo à admissão de Cristiano Mamede Barbosa, tendo em vista os registros, constantes da base da RAIS/2020 (peça 10) , de outros dois vínculos públicos então mantidos pelo interessado e de cujo desligamento não se tem notícia nos autos, vínculos esses já inacumuláveis por si sós e nenhum deles passível de acumulação com o do emprego público referido no ato ora examinado. A fim de que a medida saneadora não obste a apreciação dos demais atos constantes deste feito, proponho que sua realização ocorra em apartado.
4.	Destaco que os atos de admissão constantes destes autos foram disponibilizados ao TCU há menos de 5 (cinco) anos, não lhes sendo aplicável, assim, a nova orientação do STF consubstanciada no RE 636.553/RS.
	Diante do exposto, com as devidas vênias por divergir parcialmente da proposta alvitrada pela unidade técnica instrutiva e acolher o ajuste alvitrado pela representante do Ministério Público, manifesto-me por que o Tribunal aprove o Acórdão que ora submeto à deliberação deste Colegiado.
TCU, Sala das Sessões, em 8 de março de 2022.
AUGUSTO SHERMAN CAVALCANTI 
Relator